【裁判字號】    91,交聲,1808
【裁判日期】    920116
【裁判案由】    違反道路交通管理處罰條例聲明異議
【裁判全文】
臺灣臺北地方法院交通事件裁定                  九十一年度交聲字第一八０八號
    異  議  人
    即受處分人  甲○○  男  二.
右列異議人即受處分人因違反道路交通管理處罰條例案件，對於臺北市交通事件裁決
所中華民國九十一年十二月六日所為之處分（原處分案號：北市裁三字第裁二二─Ａ
ＢＹ三三二五二六號、第裁二二─ＡＢＹ三三二五二七號），聲明異議，本院裁定如
左：
        主      文
異議均駁回。
        理      由
一、按汽車駕駛人，行經有燈光號誌管制之交岔路口闖紅燈者，處新台幣（下同）一
    千八百元以上五千四百元以下罰鍰；又汽車駕駛人駕駛汽車違反道路交通管理處
    罰條例第五十三條規定者，除應依該條所規定之罰鍰處罰外，並予記違規點數三
    點，道路交通管理處罰條例第五十三條、第六十三條第一項第三款分別定有明文
    。又按汽（機）車駕駛人，駕駛汽車有違反本條例之行為，經交通勤務警察或依
    法令執行交通稽查任務人員制止時，不聽制止或拒絕停車接受稽查而逃逸者，除
    按各該條規定處罰外，處三千元以上六千元以下罰鍰，並記違規點數一點，同條
    例第六十條第一項、第六十三條第一項第一款分別定有明文。而同條例所稱之汽
    車包括機器腳踏車，道路交通管理處罰條例第三條第八款亦有明定。再按汽車違
    反道路交通管理事件不服指揮稽查而逃逸，當場不能或不宜攔截製單舉發者，及
    以科學儀器取得違規證據資料（如照相機或測速器）足資認定其違規事實者，得
    逕行舉發之，違反道路交通管理處罰條例第七條之二第一項第四款、第六款亦規
    定甚明，此際舉發機關只能依同條第二項規定對汽車所有人為掣單舉發。
二、本件異議人即受處分人甲○○於民國九十一年八月二十八日晚間二十二時三十分
    許騎乘其所有車號ＡＮＰ─七０二號重型機車途經台北市市○○道、承德路（本
    件舉發違反道路交通管理事件通知單及裁決書均誤載違規地點為鄭州路、承德路
    口，該路段雖原平面道路為鄭州路，惟嗣不論平面道路、高架道路均已改為市○
    ○道，逕予更正，併此說明）設有燈光號誌管制之交岔路口，當時上開重型機車
    行進方向之燈光號誌係禁止通行之紅燈號誌，竟闖紅燈右轉承德路，經臺北市政
    府警察局大同分局警備隊警員鄭光甫查覺，欲當場攔檢，惟受處分人竟未停車受
    檢反逕行駛離現場，執勤員警乃登記車號、車型特徵，經查證勤務指揮中心電腦
    車籍資料核對無誤後，以受處分人所有之車輛有違反道路交通管理處罰條例第五
    十三條、第六十條第一項規定之行為而依據車籍登記車主名義分別逕行掣發臺北
    市政府警察局九十一年八月二十八日北市警交大字第ＡＢＹ三三二五二六號、北
    市警交大字第ＡＢＹ三三二五二七號舉發違反道路交通管理事件通知單予以舉發
    ，嗣受處分人收受舉發通知單後，於應到案日期（九十一年十月二日）前之九十
    一年九月十九日申訴，原處分機關函請舉發單位調查結果，仍認受處分人有前揭
    二項違規行為，原處分機關依道路交通管理處罰條例第五十三條、第六十條第一
    項及違反道路交通管理事件統一裁罰基準表等規定，於九十一年十二月六日分別
    以北市裁三字第裁二二─ＡＢＹ三三二五二六號、第裁二二─ＡＢＹ三三二五二
    七號裁決書各裁處一千八百元罰鍰、三千元罰鍰（因受處分人於九十一年十二月
    六日繳納罰鍰，故原裁決書未各列記違規點數三點、一點，因受處分人已聲明異
    議，故原處分機關業各補記違規點數三點、一點共四點，有移送書及電話查詢表
    各一件在卷可憑，附此說明。）
三、訊據受處分人固自承騎乘上開重型機車違規紅燈右轉，惟否認騎車不服取締逃逸
    之違規行為，辯稱：「當天晚上伊騎車經過市○○道紅燈右轉承德路，當時車很
    多，伊經過的時候，有人突然衝出來，伊被嚇到，騎到前面二個路口約二百公尺
    處看到有警車，伊才發現剛剛衝出來的人可能是警察，要把伊攔下來，就繞回家
    去了，因為那地方很暗，伊沒有看到衝出來的人穿什麼衣服，但伊有看到那個人
    自伊騎車位置約三公尺前用小碎步跑出來，手上有一個棒子，有看到他棒子有舉
    起來，因為伊沒看清楚，伊想應該說是物體比較恰當，伊有聽到微微的聲音，但
    沒聽清楚，伊也沒看到紅、藍閃的警示燈，洵無不服取締逃逸之違規行為。」云
    云。然查：證人即舉發警員鄭光甫到庭證稱：「我們以為高架是市○○道，地面
    道路是鄭州路，當時我們是站在市○○道與華陰街中間，轉過來不到五十公尺的
    地方，當天我們警車有開紅藍閃警示燈，我們身穿制服、防彈背心、反光背心，
    手拿指揮棒，看到受處分人違規右轉，我們攔停舉發，也有吹哨子，拿指揮棒指
    示他停車，他應該知道，但他沒有理我們，直接騎向內側車道走了，他的車子是
    後面椅背比較舒服的機車，我回頭記他的車號、椅背特徵，當時他沒有載人。」
    等語（詳本院九十二年一月十六日訊問筆錄），衡諸證人鄭光甫為執法人員，與
    受處分人素不相識，並無仇怨，諒無設詞誣陷受處分人之理，且警員掣單舉發違
    反道路交通管理處罰條例所列之違規事實，本質上為行政處分，係公務員基於職
    務上權力，依法就特定之具體事件所為具有公法上效果之單方行政行為，基於公
    務員為公法上行為具有公信力之原則，該行政處分當可被推定為真正，其據以依
    法處分之事實認定亦為真正無誤，本此公信原則，乃立法者賦予行政機關制定違
    反道路交通事件統一裁罰標（基）準及處理細則，使勤務警員得當機處分（如該
    細則第二十三條）以達其維護交通秩序、安全之行政目的，反之，若謂公務員一
    切行政行為均需預留證據以證其實，則國家行政勢必窒礙難行，據此，刑事訴訟
    法就犯罪證據有關之規定中與屬行政秩序罰之交通違規裁罰本質不合之部分，自
    不在準用之列，本院經查並無任何證據足資證明其有捏造事實違法取締之情事，
    則執勤警員本其維護交通秩序、安全職責所為之舉發，自應受到合法、正確之推
    定，證人鄭光甫之證言應堪採信。受處分人於本院調查時自承其違規闖紅燈右轉
    後，自伊騎車位置前方約三公尺處有一人用小碎步跑出來，手上有一個棒子，亦
    看見他將棒子舉起來，聽到微微的聲音等語，衡諸受處分人年已二十三歲，為有
    相當智識之人，亦已考領重型機車駕照，自應知悉交通警察常會在道路上攔停違
    規駕駛人以開立舉發違反道路交通管理事件通知單予以舉發，受處分人自其騎車
    位置前方約三公尺處即見有一人用小碎步跑出來時車速僅四十公里，應有足夠時
    間以眼睛目睹該人舉起一長型物體，以耳朵聽聞該人口吹哨子，而分辨該跑出來
    之人係交通警察，又舉發地點停放有開紅藍閃警示燈之警車，證人鄭光甫身穿警
    察制服、防彈背心、反光背心，手拿警用指揮棒，口吹哨子，以上諸特徵均足以
    使受處分人查覺其當時已受交通勤務警察攔停以接受稽查，況受處分人明知自己
    甫在數公尺前違規紅燈右轉，豈有不知之理？顯見受處分人所辯與常理有違，故
    其以前詞置辯，否認其於右揭時地紅燈右轉並不服取締而逃逸云云，係事後卸責
    之詞，不足採信。本件受處分人騎乘上開重型機車於右揭時地闖越紅燈右轉及不
    停車接受交通勤務警察之稽查而逃逸之二項違規行為事證明確。
四、綜上所述，本件受處分人騎乘上開重型機車於右揭時地闖越紅燈右轉及不停車接
    受交通勤務警察之稽查而逃逸之二項違規行為事證明確，受處分人於到案日期前
    申訴，原處分機關函請舉發單位調查結果，仍認受處分人有前揭二項違規行為，
    依道路交通管理處罰條例第五十三條、第六十條第一項及違反道路交通管理事件
    統一裁罰基準表等規定，於九十一年十二月六日分別以北市裁三字第裁二二─Ａ
    ＢＹ三三二五二六號、第裁二二─ＡＢＹ三三二五二七號裁決書各裁處一千八百
    元罰鍰、三千元罰鍰，另因受處分人於九十一年十二月六日繳納罰鍰，故原裁決
    書未各列記違規點數三點、一點，因受處分人已聲明異議，原處分機關業各補記
    違規點數三點、一點共四點，核無違誤，本件受處分人之異議為無理由，應均駁
    回之。
據上論斷，應依道路交通案件處理辦法第十九條，裁定如主文。
中      華      民      國      九十二    年      一    月      十六    日
                                  臺灣臺北地方法院交通法庭
                                      法  官    黃  雅  芬
右正本證明與原本無異。
如不服本裁定，應於裁定送達後五日內向本院提出抗告狀。
                                      書記官    楊  麗  娟
中      華      民      國      九十二    年      一    月      二十    日


司法院資訊處製作；財團法人民間司法改革基金會備份。
